最高法院刑事判決　　　　　　　　　 111年度台上字第2556號
上　訴　人　黃國芳


上列上訴人因違反毒品危害防制條例案件，不服臺灣高等法院高
雄分院中華民國111年3月1日第二審判決（111年度上訴字第30號
，起訴案號：臺灣屏東地方檢察署109年度偵字第11939號），提
起上訴，本院判決如下：
    主  文
上訴駁回。
    理  由
一、按刑事訴訟法第377 條規定，上訴於第三審法院，非以判決
    違背法令為理由，不得為之。是提起第三審上訴，應以原判
    決違背法令為理由，係屬法定要件。如果上訴理由書狀並未
    依據卷內訴訟資料，具體指摘原判決不適用何種法則或如何
    適用不當，或所指摘原判決違法情事，顯與法律規定得為第
    三審上訴理由之違法情形，不相適合時，均應認其上訴為違
    背法律上之程式，予以駁回。
二、本件原判決撤銷第一審關於罪刑部分之不當判決，改判仍論
    處上訴人黃國芳販賣第二級毒品（累犯）罪刑。已詳述憑以
    認定犯罪事實之依據及如何審酌量刑之理由。
三、是否適用刑法第59條酌減其刑及刑之量定，均屬事實審法院
    得依職權裁量範疇。本件依卷證所示，原審之審判期日已依
    法踐行關於科刑範圍之辯論程序，由上訴人之原審辯護人就
    上訴人如何得適用該規定酌減其刑，詳陳如審判筆錄所載；
    另原判決理由亦已說明上訴人依毒品危害防制條例第17條第
    2 項於偵查及歷次審判中均自白之規定，減輕其刑後，何以
    已無情堪憫恕再適用刑法第59條規定酌減其刑之必要。並敘
    明第一審係以上訴人之責任為基礎，審酌上訴人前有施用毒
    品之累犯前科紀錄與其犯罪情狀，及上訴人為低收入戶，本
    身與父親均領有身心障礙證明，且有1 年僅10歲的女兒要撫
    養，暨上訴人於原審審理時已自承平日以鐵工為業，月入尚
    有新臺幣3、4萬元，復有兄長時而返家協助照顧雙親及幼女
    等一切情狀，而量處有期徒刑5年2月，既未逾越先依累犯規
    定加重無期徒刑以外之法定刑，再依毒品危害防制條例第17
    條第2 項規定減輕其刑後之法定刑度，且無違公平正義情形
    ，亦未違背司法院釋字第775 號解釋意旨所揭示違反比例、
    罪刑相當原則，屬其刑罰裁量權之適法行使，自不容任意指
    摘有量刑過重之違法。
四、上訴意旨未依卷證指摘原審就刑法第59條規定之適用，依法
    踐行辯論程序；並置原判決之論敘於不顧，均謂：原審未再
    查明伊犯本案時是否有正當工作？每月收入是否足以扶養身
    障父親及未成年子女，而未適用刑法第59條規定酌減其刑，
    量刑過重，要屬違法等語。經核係憑持己見，對於原審量刑
    之適法職權行使，徒以自己之說詞，任意指為違法，或就不
    影響判決之枝節事項，執為指摘，與法律規定得為第三審上
    訴理由之違法情形，不相適合。本件上訴違背法律上程式，
    應予駁回。
據上論結，應依刑事訴訟法第395條前段，判決如主文。
中    華    民    國   111    年    5     月    18    日
                  刑事第九庭審判長法  官  蔡  彩  貞  
                                  法  官  周  盈  文  
                                  法  官  蔡  廣  昇  
                                  法  官  莊  松  泉  
                                  法  官  梁  宏  哲  
本件正本證明與原本無異
                                  書記官
中    華    民    國   111    年    5     月    24    日